【裁判字號】    98,訴,2778
【裁判日期】    981019
【裁判案由】    毒品危害防制條例
【裁判全文】
臺灣板橋地方法院刑事判決              98年度訴字第2778號
公  訴  人  臺灣板橋地方法院檢察署檢察官
被      告  甲○○
指定辯護人  鄧敏雄律師（法律扶助律師）
上列被告因毒品危害防制條例案件，經檢察官提起公訴（98年度
偵緝字第1636號），本院判決如下：
    主  文
甲○○共同販賣第二級毒品，累犯，處有期徒刑參年拾月，未扣
案之行動電話手機貳支（含SIM 卡貳枚，門號：0000000000號、
0000000000號）均沒收，如全部或一部不能沒收時，追徵其價額
；未扣案之共同販賣第二級毒品所得新臺幣壹仟元應與丙○○連
帶沒收，如全部或一部不能沒收時，應以其二人財產連帶抵償之
。又共同販賣第二級毒品未遂，累犯，處有期徒刑參年柒月，扣
案之甲基安非他命壹包（驗餘淨重零點肆陸捌公克）、甲基安
非他命包（驗餘合計淨重壹點柒肆捌捌公克）均沒收銷燬之；
包裝上開甲基安非他命之外包裝袋肆只，均沒收；未扣案之行動
電話手機貳支（含SIM 卡貳枚，門號：0000000000號、00000000
00號）均沒收，如全部或一部不能沒收時，追徵其價額。應執行
有期徒刑伍年拾月，扣案之甲基安非他命壹包（驗餘淨重零點肆
陸捌公克）、甲基安非他命包（驗餘合計淨重壹點柒肆捌捌
公克）均沒收銷燬之；包裝上開甲基安非他命之外包裝袋肆只，
均沒收；未扣案之行動電話手機貳支（含SIM 卡貳枚，門號：00
00000000號、0000000000號）均沒收，如全部或一部不能沒收時
，追徵其價額；共同販賣第二級毒品所得新臺幣壹仟元與丙○○
連帶沒收，如全部或一部不能沒收時，以其二人財產連帶抵償之
。
甲○○被訴販入及意圖販賣而持有第一級毒品部分，無罪。
    事  實
一、甲○○曾於民國96年間，因施用第二級毒品案件，經本院判
    處有期徒刑3 月確定，嗣復經本院裁定減刑為有期徒刑1 月
    又15日確定，96年9月6日執行完畢。
二、甲○○猶不知悔改，明知甲基安非他命屬毒品危害防制條例
    第2 條第2 項第2 款規定之第二級毒品（下簡稱：甲基安非
    他命），不得販賣、持有，竟先後為下列之販賣甲基安非他
    命既、未遂犯行：
    (一)甲○○與丙○○（業經本院98年度訴字第1531號判決，判
      處有期徒刑2 年、1 年10月，定應執行刑有期徒刑2 年10
      月確定）共同基於販賣甲基安非他命以營利之犯意聯絡，
      97年10月3 日某時許，某真實姓名年籍不詳之綽號「阿智
      」之成年男子受柯呈芳之委託，撥打屬丙○○所有提供予
      甲○○使用之行動電話手機1 支（內附丙○○申請之0000
      000000號碼之SIM 卡1 枚），代柯呈芳向甲○○購買甲基
      安非他命1 包，甲○○同意以新臺幣（下同）1,000 元之
      代價，販賣甲基安非他命1 包（數量不詳）予柯呈芳，並
      約定於臺北縣三重市重陽橋旁交付後，甲○○撥打屬丙○○所有由丙○○本人使用之行動電話手機1 支（內附丙○○申請之0000000000號碼之SIM 卡1 枚），與丙○○聯絡
      ，要求知情且與其有犯意聯絡之丙○○前往交付甲基安非
      他命予柯呈芳，丙○○依甲○○指示，於同日16時40分許
      ，前往臺北縣三重市重陽橋旁，將甲基安非他命1 包（數
      量不詳）交予柯呈芳，柯呈芳即當場交付1,000 元予丙○○，丙○○再轉交予甲○○以牟利。
    (二)嗣柯呈芳於98年1 月17日12時45分許，在臺北縣三重市○○○街176 巷3 號2 樓之住處，為警查獲，並向查獲警員
      供出其施用甲基安非他命來源係來自甲○○，柯呈芳並同
      意配合警方追查毒品來源，而於98年1 月17日16時許，以
      其所有之行動電話號碼0000000000號撥打甲○○所使用之
      前開行動電話號碼，向甲○○購買甲基安非他命，並約定
      於臺北縣三重市○○路272 之2 號之全家便利超商交付之
      ，甲○○遂與丙○○、乙○○（乙○○業經本院98年度訴
      字第1531號判決，判處有期徒刑1 年10月確定），共同基
      於販賣甲基安非他命以營利之犯意聯絡，由甲○○決定以
      1, 000元之代價，販賣甲基安非命1 包予柯呈芳，並撥打
      電話予丙○○所使用之上述行動電話號碼，指示知情且與
      其有犯意聯絡之丙○○交付1 包甲基安非他命予柯呈芳，
      丙○○遂依甲○○之指示，轉而指示在場知情且與甲○○
      、丙○○有犯意聯絡之乙○○將甲基安非他命1 包交予柯
      呈芳，乙○○遂依甲○○、丙○○之指示，於同日16時40
      分許，攜帶甲基安非他命1 包前往臺北縣三重市○○路27
      2 之2 號之全家便利超商，著手欲交付該包甲基安非他命
      予柯呈芳時，即為在場等候之警員查獲而未遂，並經警自
      乙○○嘴內扣得其等著手販賣而不遂之甲基安非他命1 包
      （原淨重0.4370公克、驗餘淨重0.4368公克）；乙○○再
      於同日18時許，帶同警員至臺北縣三重市○○街458 巷2
      號7 樓E 室查獲丙○○，復經警在該處後方防火巷內扣得
      經丙○○遇警搜索丟出屋外而掉落於該巷內、原屬甲○○
      所有置於該屋內供其意圖販賣而持有及兼供自己施用之用
      之甲基安非他命3 包（原淨重合計1.7490公克、驗餘淨重
      合計1.7488公克）。
三、案經臺北縣政府警察局三重分局報由臺灣板橋地方法院檢察
    署檢察官偵查起訴。
    理  由
壹、有罪判決部分：
一、相關供述證據證據能力之說明：
    因被告甲○○於本院準備程序已言明對前揭販賣甲基安非他
    命之起訴事實坦承不諱，其及其辯護人對被告以外之人之供
    述證據，如共犯丙○○、乙○○於警詢、偵查及本院98年度
    訴字第2778號案件中，各以被告或證人身分所為之陳述，證
    人柯呈芳於警詢、偵查中之證述，扣案甲基安非他命鑑定之
    毒品鑑定書、搜索扣押筆錄、扣押物品目錄表、上揭行動電
    話號碼之通聯紀錄，俱表示無意見而同意作為證據（見本院
    卷第37頁正面、110 頁正、反面），本院斟酌該等供述證據
    ，並無信用性過低之情形，認為適當，依刑事訴訟法第159
    條之5 第1 項之規定，均有證據能力。
二、被告甲○○對前揭共同販賣甲基安非他命既遂、未遂犯行，
    於本院準備程序及審判程序均坦承不諱（見本院卷36頁背面
    、第77頁背面、第111 頁背面、第112 頁正面），並經共犯
    丙○○、乙○○於警詢、偵查及本院98年度訴字第1531號案
    件審理時供承在卷（見98年度偵字第3366號卷＜下簡稱：偵
    查卷＞第22、23、31至38、86至89、98至101 、140 、238
    、239 頁，本院98年度訴字第1531號卷原編頁第67頁反面、
    68、87頁反面、88頁），復經證人柯呈芳於警詢、偵查中證
    述明確（見偵查卷第44、49至53、96至99、238 、239 頁）
    ，且有搜索扣押筆錄、扣押物品目錄表、查獲物品照片（見
    偵查卷第10至13、61至63頁）、被告甲○○與共犯丙○○所
    使用上揭行動電話號碼之臺灣大哥大資料查詢表1 紙、雙向
    電話通聯紀錄20紙、遠傳電信客戶資料查詢表1 紙附卷（見
    偵查卷第127 至135 、144 、220 至231 頁），暨於共犯乙○○嘴中經警查獲扣案之甲基安非他命1 包、及經丙○○於
    上址遇警執行搜索時丟出屋外至該屋後方防火巷內而為警查
    扣之甲基安非他命3 包扣案，可資佐證。而扣案之前開共4
    包甲基安非他命色，經送請交通部民用航空局航空醫務中心
    鑑定，鑑定結果：「米黃色結晶及結晶塊1 袋，實稱毛重0.
    6900公克（含1 袋1 標籤），淨重0.4370公克，取樣0.0002
    公克，餘重0.4368公克，檢出Methamphetamine （甲基安非
    他命）成分」、「米黃色結晶及結晶塊3 袋，實稱毛重2.50
    80公克（含3 袋3 標籤），淨重1.7490公克，取樣0.0002公
    克，餘重1.7488公克，檢出Me thamphetamine（甲基安非他
    命）成分」等情，有該中心98年2 月16日航藥鑑字第098064
    6 號、航藥鑑字第0980647 號毒品鑑定書各1 紙附卷可稽（
    見偵查卷第242 、243 頁）。經查：被告甲○○既坦承前揭
    販賣甲基安非他命犯行，而共犯丙○○、乙○○等二人所為
    不利於己及被告甲○○之自白，復有補強證據足徵與事實相
    符。又販賣甲基安非他命係屬違法行為，非可公然為之，亦
    無公定之價格，不論任何包裝，均可任意分裝增減分量，而
    每次買賣之價量，亦可能隨時依雙方間之關係深淺、資力、
    需求量及對行情之認知、來源是否充裕、查緝是否嚴緊，購
    買者被查獲時供述購買對象之可能性風險之評估等，異其標
    準，並機動調整，非可一概而論，惟販賣之人從價差或量差
    中牟利方式雖異，其意圖營利之非法販賣行為則一。且參酌
    甲基安非他命屬物稀價昂之毒品，相關交易亦均為政府懸為
    嚴予取締之犯罪，檢警機關追查甚嚴，販賣風險極高，應為
    屬具有普通常識之成年人且於本案偵審中承認有施用毒品經
    驗之被告甲○○及其共犯所明知，苟無利可圖，被告甲○○
    應無甘冒被查緝法辦遭判重刑之危險，指示他人出面為其賣
    出交付甲基安非他命之行為，是被告甲○○有從此類交易中
    牟利之意圖，應屬合理之認定，被告甲○○對此亦認罪不諱
    。綜上，本件事證明確，被告甲○○有事實欄二所示之販賣
    甲基安非他命既遂、未遂之犯行均洵堪認定。
三、論罪科刑部分：
    (一)查甲基安非他命毒品危害防制條例第2 條第2 項第2 款所
      規定之第二級毒品。核被告甲○○所為販賣第二級毒品甲
      基安非他命既遂、未遂各1 次之行為，分別係犯現行毒品
      危害防制條例第4 條第2 項之販賣第二級毒品（既遂）罪
      ，及同條第6 項、第2 項之販賣第二級毒品未遂罪（註：
      被告本案行為後，毒品危害防制條例第4 條第2 項於98年
      5 月20日經總統公布修正，雖對該次修正之生效施行日期
      究竟是98年5 月22日，抑或是98年11月20日，實務上尚有
      爭執，惟因本案被告甲○○販賣第二級毒品犯行，並無其
      他同條例修正法條可資適用之情事，若認新修正法條迄今
      尚未生效施行，固應適用未修正前之法條，若認該條例修
      正條文已於98年5 月22日生效施行，由於修正後之毒品危
      害防制條例第4 條第2 項之販賣第二級毒品（既遂）罪之
      罰金刑部分有提高，依刑法第11條前段、第2 條前段規定
      ，應適用行為時法，故亦同適用未修正前之法條，二者並
      無不同，於此敘明）。被告甲○○販賣甲基安非他命時之
      持有（含意圖販賣而持有）低度行為，均為其販賣之高度
      行為所吸收，皆不另論罪。又被告甲○○對事實欄二(一)所
      示之販賣甲基安非他命犯行，與共犯丙○○間，被告甲○○對事實欄二(二)所示之販賣甲基安非他命未遂犯行，與丙○○、乙○○間，分別有犯意聯絡及行為分擔，均為共同
      正犯。被告甲○○所為前揭之販賣甲基安非他命既、未遂
      各1 次之犯行，時間、行為各別，應分論併罰。
    (二)被告甲○○有如事實欄一所示之有期徒刑執行完畢之情形
      ，有臺灣高等法院被告前案紀錄表在卷足稽，其於有期徒
      刑執行完畢後5 年內，故意再犯本案有期徒刑以上之上揭
      二罪，均為累犯，皆應依刑法第47條第1 項之規定，加重
      其該二罪之有期徒刑及罰金刑部分（無期徒刑部分，依法
      不得加重）。
    (三)被告甲○○就事實一(二)所示之販賣犯行，已著手販賣甲基
      安非他命行為之實行而不遂，遂屬未遂犯，依刑法第25條
      第2 項之規定，減輕其刑，並就其此部分犯罪，先加（不
      含無期徒刑部分）後減之（含無期徒刑部分）。
    (四)按刑法第59條規定犯罪之情狀顯可憫恕，認科以最低度刑
      仍嫌過重者，得酌量減輕其刑。次按刑事審判旨在實現刑
      罰權之分配的正義，故法院對有罪被告之科刑，應符合罪
      刑相當之原則，使輕重得宜，罰當其罪，以契合社會之法
      律感情，此所以刑法第57條明定科刑時應審酌一切情狀，
      尤應注意該條所列10款事項以為科刑輕重之標準，並於同
      法第59條賦予法院以裁量權，如認犯罪之情狀可憫恕者，
      得酌量減輕其刑，俾使法院就個案之量刑，能斟酌至當。
      又刑法第59條規定犯罪之情狀可憫恕者，得酌量減輕其刑
      ，其所謂「犯罪之情狀」，與同法第57條規定科刑時應審
      酌之一切情狀，並非有截然不同之領域，於裁判上酌減其
      刑時，應就犯罪一切情狀（包括第57條所列舉之10款事項
      ），予以全盤考量，審酌其犯罪有無可憫恕之事由（即有
      無特殊之原因與環境，在客觀上足以引起一般同情，以及
      宣告法定低度刑，是否猶嫌過重等等），以為判斷。經查
      ：本件被告甲○○所犯之販賣第二級毒品既遂罪部分，其
      法定本刑為無期徒刑或7 年以上有期徒刑，惟斟酌被告甲○○販賣甲基安非他命犯行固應給予相當之非難，但其本
      案該次犯行所出售之甲基安非他命包數僅為1 包，交易價
      格為1,000 元，其毒品交易之份量及金額尚少，扣案甲基
      安非他命份量亦微，危害非深，考其目的應僅在謀取不及
      千元之蠅頭小利，依其本案情節，復考量被告甲○○雖有
      前述毒品前科紀錄，但於本案之前尚無販毒之犯罪紀錄，
      再者，被告甲○○於本院準備程序及審判程序皆對其前揭
      2 次販賣甲基安非他命坦承不諱，亦見其有悔意，認在無
      其他得減輕其刑之規定可資適用之情形下，若逕對被告李
      春益本件販賣第二級毒品既遂犯行，論以該罪法定本刑於
      累犯加重後之最低度刑即有期徒刑7 年1 月，尚嫌過重，
      其該部分犯罪尚有可憫恕之處，爰依刑法第59條之規定，
      對被告甲○○前揭販賣第二級毒品既遂犯罪部分，減輕其
      刑，並先加（不含無期徒刑部分）後減之（含無期徒刑部
      分）。
    (五)爰審酌被告甲○○有施用毒品犯行之素行，其本案因一時
      貪念而為販賣第二級毒品犯行，犯罪對社會之危害，並斟
      酌其本案販賣毒品金額、份量尚少，對象亦僅固定一人，
      且皆係買受者主動與被告甲○○聯絡，而非被告甲○○主
      動向外行銷，於本院審理期間，對前揭犯行坦承不諱，態
      度尚可等一切情狀，各量處如主文所示之宣告刑，並斟酌
      其坦承之態度，從輕定其執行刑如主文所示。
四、沒收部分：
    (一)扣案之前揭甲基安非他命1 包（驗餘淨重0.4368公克）、
      甲基安非他命3 包（驗餘合計淨重1.7488公克），均係查
      獲之第二級毒品，且與被告甲○○本案事實欄二(二)所示之
      犯罪事實有關聯性，依毒品危害防制條例第18條第1 項前
      段規定，不問屬何人所有，均宣告沒收銷燬之。
    (二)包裝上開甲基安非他命之外包裝袋4 只，顯均係被告甲○○所有而供其所為事實欄二(二)之著手販賣或意圖販賣而持
      有第二級毒品犯罪所用之物，爰均依毒品危害防制條例第
      19條第1 項之規定，宣告沒收。又行動電話手機2 支（各
      含門號：0000000000號、0000000000號SIM 卡各1 枚），
      雖未扣案，然無證據證明業已滅失，且該2 支行動電話手
      機及SIM 卡，均屬共犯丙○○所有而各供被告甲○○及共
      犯丙○○二人聯繫本案前揭2 次販賣第二級毒品犯行所用
      之物，業據共犯丙○○供明在卷（見偵查卷第23、98、14
      0 頁，被告甲○○對此亦不爭執，均依毒品危害防制條例
      第19條第1 項規定，宣告沒收，如全部或一部不能沒收時
      ，追徵其價額。其中就SIM 卡部分，按行動電話服務須以
      晶片卡（即SIM 卡）為使用介面，因此我國電信公司於出
      租行動電話門號予消費者使用時，即同時附帶提供晶片卡
      給消費者作為門號使用之介面，故電信公司接受消費者申
      辦門號並將該門號開通上線時，該晶片卡之所有權是否移
      轉於消費者，抑或仍保留於電信公司，端視其簽訂之服務
      契約內容如何約定（最高法院96年度臺上字第5046號、96
      年度臺非字第61號判決意旨參照），查依上開SIM 卡之行
      動電話業者之定型化契約，該等行動電話所使用之SIM 卡
      ，均應屬使用者（即被告）所有，此為本院職務上已知之
      事實，亦應宣告沒收，附此敘明。
    (三)又按共同正犯犯罪所得之財物為新臺幣現金時，因共同正
      犯應就全部犯罪結果負其責任，而合併計算犯罪所得，且
      於全部或一部不能沒收時，以其財產抵償之，但為避免執
      行時發生重複沒收、抵償之情形，故各共同正犯之間係採
      「連帶沒收、連帶抵償主義」，於裁判時應諭知被告共同
      犯罪所得之財物應與其他共同正犯「連帶沒收、連帶抵償
      之」（最高法院98年度臺上字第4127號、4618號、5492號
      判決意旨參照）。查：事實欄二(一)所示被告甲○○與丙○○共犯販賣第二級毒品既遂犯行所得之1,000 元，雖未扣
      案，惟屬其二人該次共同犯罪所得之現金，應依毒品危害
      防制條例第19條第1 項之規定，宣告被告李春益與共犯丙○○連帶沒收，如全部或一部不能沒收時，以其二人財產
      連帶抵償之。至於被告甲○○與共犯丙○○、乙○○就事
      實欄二(二)所示之販賣第二級毒品未遂部分，因尚未取得對
      價財物，不生沒收所得財物之問題。而另扣案之吸食器1
      組、分裝袋2 包，與本案犯罪事實無關，亦不得於本案判
      決宣告沒收，皆於此敘明。
五、不另為無罪諭知部分：
    (一)公訴意旨另以：被告甲○○與丙○○、乙○○共同基於販
      賣第二級毒品甲基安非他命之犯意，由被告甲○○於不詳
      時、地，向不詳之人販入數量不詳之甲基安非他命云云；
      因認被告甲○○亦涉有此部分之犯罪行為（檢察官就此部
      分不認為被告甲○○另獨立成罪，故起訴書未引用法條，
      依起訴檢察官針對後述指稱被告甲○○販入第一級毒品海
      洛因部分，認係成立意圖販賣而持有第一級毒品罪之見解
      ，檢察官顯認為被告李春益此部分販入第二級毒品行為，
      係屬意圖販賣而持有第二級毒品，並為嗣後之販賣甲基安
      非他命予柯呈芳之行為所吸收）。
    (二)經查：本案偵查檢察官就起訴共犯丙○○、乙○○部分（
      98年度偵字第3366號），於該案起訴書犯罪事實欄內並未
      見有此部分共同販入甲基安非他命事實之記載，有該案起
      訴書在卷可查（見偵查卷第250 頁），且遍查偵查卷，丙○○、乙○○均無任何有關被告甲○○甲基安非他命係如
      何而來之供述（此見前引偵查卷頁數之筆錄自明），而被
      告甲○○於本案偵查中經通緝到案後，檢察官對其甲基安
      非他命之來源、取得方式以及如係購入則購入之初有無販
      賣之意圖等情，亦均無隻字片語之訊問（見98年度偵緝字
      第1636號卷第20至21、25至26頁），是檢察官本案起訴書
      就其指稱被告甲○○販入甲基安非他命部分，亦僅能以：
      「於不詳時、地」「向不詳之人」販入「數量不詳」之甲
      基安非他命等空洞之文字來敘述，其此部分起訴事實之記
      載，顯係推想之詞，而全無證據可為憑據。嗣經本院訊以
      被告甲○○，其僅能供稱；我安非他命是向綽號戽斗的人
      買的，一次買入幾千元，大約2 、3 克的量等語（見本院
      卷第36頁背面），而對其所稱之戽斗究竟是何人，是否確
      有其人，以及係在何時何地購買，與本案前揭販賣犯行有
      無關聯等細節，亦未能為詳細之供述，且此方面亦僅有被
      告甲○○單純有購買甲安非他命之供述，但以被告甲○○
      之前案紀錄表顯示其先前即有施用甲基安非他命行為之情
      觀之，實難以被告甲○○自承前有向他人購入甲基安非他
      命，1 次2 、3 克之自白，遽而認定被告甲○○於每次或
      某不確定時間、地點之購入甲基安非他命係基於販賣營利
      之意圖，公訴人此部分起訴事實應屬不能證明。惟因公訴
      意旨顯認被告此部分犯嫌，與前開論罪科刑之事實欄二(一)
      所示之被告甲○○共同販賣甲基安非他命行為，有吸收犯
      之實質上一罪關係，爰不另為無罪判決之諭知。
貳、無罪判決部分：
一、公訴意旨略以：被告甲○○基於販賣第一級毒品海洛因（下
    簡稱：海洛因）之犯意，於不詳時地，向不詳之人，販入海
    洛因11包（共淨重2.75公克），除欲供自己施用外，並欲販
    賣海洛因予他人，而意圖販賣而持有之；因認被告甲○○此
    部分行為係涉犯毒品危害防制條例第5 條第1 項之意圖販賣
    而持有第一級毒品罪嫌（依起訴事實觀之，尚包括「販入」
    行為）云云。
二、按犯罪事實應依證據認定之，無證據不得認定犯罪事實，刑
    事訴訟法第154 條第2 項定有明文。又檢察官就被告犯罪事
    實，應負舉證責任，並指出證明之方法，同法第161 條第1
    項亦有明文規定。因此，檢察官對於起訴之犯罪事實，應負
    提出證據及說服之實質舉證責任。次按刑事訴訟法上所謂認
    定犯罪事實之證據，係指足以證明被告確有犯罪行為之積極
    證據而言，該項證據必須適合於被告犯罪事實之認定，始得
    採為斷罪之資料（最高法院69年臺上字第4913號判例意旨參
    照）。而認定犯罪事實所憑之證據，無論係直接證據或間接
    證據，其為訴訟上之證明，須於通常一般之人均不致有所懷
    疑，而得確信其為真實之程度者，始得據為有罪之認定，倘
    其證明尚未達到此一程度，而有合理之懷疑存在，本諸無罪
    推定原則，自應為被告無罪之諭知（最高法院76年臺上字第
    4986號判例意旨、92年度臺上字第2570號判決意旨參照）。
三、訊據被告甲○○始終否認有何販入或意圖販賣而持有海洛因
    之行為，辯稱：在臺北縣三重市○○街458巷2號7樓E室後側
    防火巷內為警查扣之海洛因11包（共淨重2.75公克）不是我
    的等語（見本院卷第36頁背面、第111頁背面）。
四、經查：本案偵查檢察官就起訴被告甲○○犯有此部分犯嫌，
    其實係根據偵查共犯丙○○、乙○○於警詢及偵查中所為：
    扣案物品（含海洛因）均係甲○○所有等語，惟丙○○、乙○○於警詢及偵查中並未為任何有關於被告甲○○係如何取
    得扣案海洛因之陳述（見偵查卷第23、38、140 頁），而被
    告甲○○於本案偵查中經通緝到案後，偵查檢察官對扣案海
    洛因是否確係被告甲○○所有、其取得方式、取得之目的等
    情，亦未為任何之訊問（見98年度偵緝字第1636號卷第20至
    21、25至26頁），則檢察官起訴指稱被告甲○○販入海洛因
    及意圖販賣而持有海洛因部分，亦僅能以：「於不詳時、地
    」「向不詳之人」販入等空泛之文字來敘述，其此部分起訴
    事實之舉證，實有未足。又於本院審理期間，被告甲○○與
    證人丙○○、乙○○對質，證人丙○○雖先稱：扣案海洛因
    係被告甲○○的等語，惟復證稱：是乙○○告訴我的，我自
    己有施用海洛因，放在乙○○住處，是與本件查獲海洛因放
    在一起的等語（見本院卷第78頁背面、第79頁正面），亦不
    否認扣案海洛因內中有其自己之物。證人乙○○於本院則證
    稱：扣案海洛因有部分是丙○○的，因為他們二人都有在用
    ，我知道有1 包海洛因，但不知有11包，他們後來如何分的
    我不知道，我不清楚他們跟誰拿，我沒跟丙○○講說海洛因
    是甲○○的等語（見本院卷第108 頁背面、第109 頁）。則
    扣案海洛因究竟是否確皆係被告甲○○所有置放於上址，實
    有待商榷。更何況，淨重2.75公克之海洛因並不能認為係量
    大，依一般情況，該等份量之海洛因係單純供持有人自己施
    用之可能性亦甚高，且證人乙○○亦證稱：被告甲○○、丙○○皆在用海洛因等語，而該二人亦皆自承有在施用海洛因
    等語，在無確切證據足以證明被告甲○○有對外向某特定人
    售賣海洛因之情形下（如前述之甲基安非他命部分即有特定
    買受人柯呈芳存在），實難以公訴人所舉自始證明力不足之
    證據，遽而以推測、擬制之方式認被告甲○○有如公訴意旨
    所指之販入海洛因及意圖販賣而持有海洛因犯行。是公訴人
    所舉證據及本院依據卷內資料調查證據之結果，尚不足以證
    明被告甲○○確有公訴意旨所指之販入及意圖販賣而持有第
    一級毒品之犯行，此外，復查無適合之證明力之證據足資證
    明被告甲○○有此部分犯行，其被訴之此部分關於第一級毒
    品之犯行，應屬不能證明，爰為無罪判決之諭知。
五、末按刑分主刑及從刑，主刑如不成立，從刑即失其附麗；沒
    收為從刑之一種，自應附隨於主刑存在，故毒品危害防制條
    例第18條第1 項所謂「查獲」之第一、二級毒品，係指經有
    罪判決書事實欄認定與被告犯罪事實有關之毒品而言（最高
    法院94年度臺上字第5984號判決意旨參照）。就公訴人起訴
    被告甲○○販入及意圖販賣而持有第一級毒品部分，既經本
    院判決無罪，則扣案之上揭11包海洛因（淨重2.75公克），
    即無不得於本件判決宣告沒收銷燬，而應由檢察官另依刑法
    第40條第2項規定處理，於此敘明。
據上論斷，應依刑事訴訟法第299條第1項前段、第301條第1項，
毒品危害防制條例第4條第2項、第6項、第18條第1項前段、第19
條第1 項，刑法第11條前段、第28條、第47條第1 項、第25條第
2項、第59條、第51條第5 款，判決如主文。
本案經檢察官陳怡親到庭執行職務。
中    華    民    國    98    年    10    月    19    日
                  刑事第一庭    審判長法  官  王復生
                                      法  官  連雅婷
                                      法  官  陳世旻
以上正本證明與原本無異
如不服本判決應於送達後10日內向本院提出上訴狀
                                      書記官  張惠芳
中    華    民    國    98    年    10    月    26    日
附錄本案論罪科刑法條全文：
毒品危害防制條例第4條
製造、運輸、販賣第一級毒品者，處死刑或無期徒刑；處無期徒
刑者，得併科新臺幣1千萬元以下罰金。
製造、運輸、販賣第二級毒品者，處無期徒刑或7年以上有期徒
刑，得併科新臺幣7百萬元以下罰金。
製造、運輸、販賣第三級毒品者，處5年以上有期徒刑，得併科
新臺幣5百萬元以下罰金。製造、運輸、販賣第四級毒品者，處3
年以上10年以下有期徒刑，得併科新臺幣3百萬元以下罰金。
製造、運輸、販賣專供製造或施用毒品之器具者，處1年以上7年
以下有期徒刑，得併科新臺幣1百萬元以下罰金。
前五項之未遂犯罰之。


司法院資訊處製作；財團法人民間司法改革基金會備份。
